臺灣高雄地方法院民事判決　　　　　　　94年度訴字第3085號
原　　　告　乙○○
訴訟代理人　陳魁元律師
複　代理人　陳豐裕律師
被　　　告　舜祥交通有限公司
兼
法定代理人　丁○○
上　二　人
訴訟代理人　丙○○
　　　　　　甲○○
上當事人間請求損害賠償事件，本院於民國95年3 月24日言詞辯
論終結，判決如下：
    主  文
被告應連帶給付原告新台幣壹拾伍萬貳仟陸佰零捌元，及自民國
九十四年十一月二十六日起至清償日止，按年息百分之五計算之
利息。
原告其餘之訴駁回。
訴訟費用由被告連帶負擔五分之一，餘由原告負擔。
本判決第一項得假執行。但被告如以新臺幣壹拾伍萬貳仟陸佰零
捌元為原告預供擔保後，得免為假執行。
原告其餘假執行之聲請駁回。
    事  實  及  理  由
一、原告主張：被告丁○○於民國94年5 月23日下午5 時許，駕
    駛車牌號碼415 —KC 號 營業用大貨車（下稱系爭大貨車）
    ，沿高雄市小港區○○○○路由北往南方向行駛，途經該路與
    高坪76街交岔路口時（下稱肇事地點），本應注意行經無號
    誌之交岔路口應減速慢行，而依當時天候、路況及其智識、
    能力均良好等情狀，無不能注意之情事，竟仍疏未注意減速
    慢行，適原告駕駛車牌號碼ZR-5806 號自用小客車（下稱系
    爭車輛），沿高坪76街由東往西方向駛至，遭系爭大貨車以
    車頭撞擊系爭車輛右側車門、前葉子板（下稱系爭事故），
    原告因受有頭部外傷、右上臂撕裂傷、四肢多處擦傷及臉部
    挫傷等傷害。丁○○過失致原告受傷，自應對原告負擔侵權
    行為損害賠償責任。又丁○○為被告舜祥交通有限公司（下
    稱舜祥公司）之代表人，舜祥公司亦應就其代表人執行職務
    之上開行為，連帶負擔侵權行為損害賠償責任。本件原告所
    受損害，包括支出醫療費用部分：新台幣（下同）7095元；
    工作損失部分：原告受傷後15日無法工作，按每月薪資2300
    0 元計算，受有11500 元之損害；支出系爭車輛修復費用部
    分：551925元；非財產上損害：200000元等情。爰依民法第
    184 條第1 項前段、第28條、第193 條第1 項、第195 條第
    1 項、第196 條侵權行為損害賠償法律關係。聲明：（一）
    被告應連帶給付原告782020元，及自94年11月26日起至清償
    日止，按年息百分之5 計算之利息。（二）願供擔保請准宣
    告假執行。
二、被告則以：原告主張支出系爭車輛修復費用部分，應予折舊
    ；原告受傷後並無不能工作之情形；原告與有左方車未禮讓
    右方車先行之過失，應減少賠償金額等語，資為抗辯。聲明
    ：（一）原告之訴駁回。（二）如受不利判決，願供擔保請
    准宣告免為假執行。
三、兩造不爭執事項：
（一）丁○○於94年5 月23日下午5 時許，駕駛系爭大貨車，沿
      高雄市小港區○○○○路由北往南方向行駛，途經肇事地點
      ，本應注意行經無號誌之交岔路口應減速慢行，而依當時
      天候、路況及其智識、能力均良好等情狀，無不能注意之
      情事，竟仍疏未注意減速慢行，適原告駕駛系爭車輛，沿
      高坪76街由東往西方向駛至，遭系爭大貨車以車頭撞擊系
      爭車輛右側車門、前葉子板，原告因受有頭部外傷、右上
      臂撕裂傷、四肢多處擦傷及臉部挫傷等傷害。
（二）丁○○過失致原告受傷，應對原告負擔侵權行為損害賠償
      責任。又丁○○為舜祥公司之代表人，舜祥公司亦應就其
      代表人執行職務之上開行為，連帶負擔侵權行為損害賠償
      責任。
（三）被告同意原告主張支出醫藥費用部分金額為7095元。
（四）被告同意原告主張每月薪資按23000 元計算，15日薪資為
      11500 元。
（五）原告迄未領取強制汽車責任保險金。
（六）原告雖就系爭事故提起刑事自訴，並經本院刑事庭以94年
      交自第3 號（下稱系爭刑事案件）受理在案，惟原告於94
      年11月3 日撤回自訴而告終結。
（七）如本院認為原告請求為有理由，被告同意利息自94年11月2
      6 日起算。
四、茲兩造於本院審理中協商爭點為：（一）被告主張原告與有
    左方車未禮讓右方車先行之過失，有無理由？兩造過失比例
    為何？（二）原告請求支出醫療費用7095元，有無理由？原
    告主張支出系爭車輛修復費用551925元，有無理由？被告抗
    辯應予折舊，有無理由？原告主張受傷後15日不能工作，損
    失11500 元，有無理由？原告主張受有非財產上損害200000
    元，有無理由？
（一）被告主張原告與有左方車未禮讓右方車先行之過失，有無
      理由？兩造過失比例為何？
  １﹑按損害之發生或擴大，被害人與有過失者，法院得減輕賠
      償金額，或免除之，民法第217 條第1 項著有明文。
  ２﹑經查，肇事地點係無號誌交岔路口乙節，為兩造所不爭執
      ，並有道路交通事故調查報告表、現場圖、談話紀錄表、
      現場照片附於系爭刑事案件卷宗可稽。倘參酌系爭事故發
      生當時，丁○○駕駛系爭大貨車，沿高雄市小港區○○○○
      路由北往南方向行駛，原告駕駛系爭車輛，沿高坪76街由
      東往西方向行駛乙節以觀。顯見上開兩車均屬直行車，而
      原告駕駛之系爭車輛係屬左方車輛、丁○○駕駛之系爭大
      貨車係屬右方車輛。堪認原告駕駛系爭車輛行經無號誌交
      岔路口，未禮讓右方直行車輛即丁○○駕駛之系爭大貨車
      無訛。
  ３﹑按車輛行至無號誌交岔路口，如同為直行車，左方車應暫
    　停讓右方車先行，道路交通規則第102 條第1 項第2 款定
      有明文。原告駕駛系爭車輛，對於上開規定自應知之甚稔
      ，且為其應注意之義務。而按當時天候、路況及其智識、
      能力等情狀，均無不能注意之情事，業如前述，乃原告疏
      未注意暫停讓右方車先行，致發生系爭車禍，顯見原告駕
      駛行為亦與有過失甚明。再本件事故經送請高雄市政府交
      通局車輛行車事故鑑定委員會鑑定後，認定原告駕駛行為
      亦有過失乙節，有該會94年10月24日高市車鑑0940003128
      號函附之鑑定意見書附於系爭刑事案件卷宗可按。
  ４﹑至原告另陳：系爭車輛當時已經穿越中線，毋須禮讓系爭
      大貨車先行，自無左方車未禮讓右方車先行之過失云云，
      固舉證人林芳壯於系爭刑事案件證述：系爭車輛當時已經
      經過中線（見系爭刑事案件94年9 月審理筆錄）等語為憑
      。惟查，肇事地點留有系爭車輛後輪南北向1.3 公尺輪胎
      拖痕，該拖痕距離高坪37路中心線東側約1.1 公尺（即將
      高坪37路分向線延長後與拖痕之垂直距離），距離高坪76
      街中心線南側約2.1 公尺（即將高坪76街分向線延長後與
      拖痕北端之垂直距離）；系爭大貨車煞車痕跡係北偏東往
      南偏西走向；系爭事故發生後，系爭車輛除後車廂部分尚
      在高坪37路中心線東側外，其餘車身均在前開中心線西側
      等情，為兩造所不爭執，並有上開現場圖可按。足徵系爭
      事故發生時，原告駕駛系爭車輛沿高坪76街由東往西方向
      行駛，車身尚未通過高坪37路中心線之際，即遭系爭大貨
      車撞擊，而由北偏東往南偏西方向橫向推移至上開位置，
      堪可認定。從而，原告主張已經穿越高坪37路中心線云云
      ，即屬誤會，不足採取。則林芳壯上開所證，亦難資為原
      告有利之認定。
  ５﹑本院審酌系爭事故之發生，係由於丁○○未注意減速慢行
      ；暨原告未注意暫停禮讓系爭大貨車先行等情相互以觀，
      認丁○○、原告分別為系爭車禍肇事次因、肇事主因，故
      過失責任比例以分別負擔百分之35、百分之65為妥適。
（二）原告請求支出醫療費用7095元，有無理由？原告主張支出
      系爭車輛修復費用551925元，有無理由？被告抗辯應予折
      舊，有無理由？原告主張受傷後15日不能工作，損失1150
      0 元，有無理由？原告主張受有非財產上損害200000元，
      有無理由？
  １﹑本件被告應連帶負擔侵權行為損害賠償責任，業如前述，
      茲以被告連帶負擔百分之35過失比例為原則，按原告請求
      支出醫療費用、工作損失、支出系爭車輛修復費用、非財
      產上損害之數額有無理由判斷之。
  ２﹑醫療費用部分：
    (1)本件原告因丁○○過失行為，致受有頭部外傷、右上臂撕
      裂傷、四肢多處擦傷及臉部挫傷等傷害，實際支出醫療費
      用7095元等情，為被告所不爭執，並有原告提出高雄市立
      小港醫院（下稱小港醫院）、乃榮醫院醫療費用收據在卷
      可參，復經本院函詢前開醫院確認無訛，有95年2 月15日
      高醫港秘字第0950000224號函、乃榮醫院95年2 月2 日乃
      榮醫字第06020201號在卷可查，堪可認定。而按原告所受
      損害既因被告過失行為造成，自得向被告請求。
    (2)再以被告應連帶負擔百分之35比例計算，應減輕被告之賠
      償金額，則原告得請求此部分費用應為3483元（元以下四
      捨五入）。逾此部分請求，即無理由。
  ３﹑工作損失部分：
      原告固主張受傷後15日無法工作，按每月薪資23000 元計
      算，受有11500 元之損害乙節。惟查，經本院向小港醫院
      函詢：「依原告所受傷勢觀之，原告受傷後需時多久始能
      康復」等語，據該院函覆：「（原告）於94年5 月23日至
      本院急診接受診療併行玻璃碎塊取出術及傷口縫合術，於
      同日出院。於94年5 月30日至本院急診接受拆線處置。傷
      口縫合、拆線後因無傷口感染，應該已算康復。…至於受
      傷後…無法工作似乎不太合理」等語，有小港醫院上開函
      文可考。堪認原告主張受傷後無法工作，受有該期間薪資
      損失云云，難予採信。至本院向乃榮醫院函詢：「依原告
      所受傷勢觀之，原告受傷後需時多久始能康復」等語，雖
      據該院函覆：「（原告）受傷後…粗估約二星期左右」乙
      節，有乃榮醫院上開函文可佐。惟參酌乃榮醫院係屬私人
      醫院，其設備、規模，均不若為市立大型醫院之小港醫院
      ，且核以前開函文，亦以小港醫院之函覆用語較為精確等
      情，應認小港醫院函覆較為可採。故原告請求工作損失部
      分，即屬無據。
  ４﹑支出系爭車輛修復費用部分：
    (1)按因故意或過失，不法侵害他人權利者，負損害賠償責任
      ，不法毀損他人之物者，應向被害人賠償其物因毀損所減
      少之價額，民法第184 條第1 項前段、民法第196 條分別
      定有明文，又依民法第196 條規定請求賠償物因毀損所減
      少之價額，得以修復費用為估定標準，但以必要者為限，
      例如修理材料以新品換舊品，應予折舊（最高法院77年5
      月17日第9 次民事庭會議決議參照）。故自用小客車之修
      理費用，應將零件折舊部分予以扣除始屬合理。
    (2)原告主張系爭事故發生後，將車送至九和汽車股份有限公
      司高雄分公司（下稱九和汽車）估價，共需支出修復費用
      551925元乙節，固提出九和汽車維修單在卷可按，惟為被
      告所否認。經查，本院以上開維修單向九和汽車函詢修復
      系爭車輛之修理費用為多少？據九和汽車函覆：「修護工
      資為新台幣六萬元，零件材料費用為新台幣三十萬元，以
      上總修護費用合計三十六萬元」乙節，有九和汽車95年3
      月7 日和美字第32號函在卷可憑。顯見原告主張需支出修
      復費用551925元云云，其中逾360000元部分，即屬無據。
      堪認系爭車輛全部修復費用為36000 元，其中工資部分為
      60000 元，零件部分為300000元。次查，前開維修單所載
      修復項目均為回復原狀所必要乙節，為兩造所不爭執，復
      經九和汽車函覆屬實，同堪認定。再查，系爭車輛於93年
      2 月份出廠，為兩造所不爭執，並有行車執照在卷可查。
      是系爭事故發生時系爭車輛車齡為1 年3 月，依行政院公
      布之固定資產耐用年數表及固定資產折舊率之規定，系爭
      車輛（自用小客車）耐用年數為5 年，依平均法每年折舊
      200/1000，並參酌營利事業所得稅查核準則第95條第6 項
      ，固定資產提列折舊採用平均法或定律遞減法者，以1 年
      為計算單位，其使用未滿1 年者，按實際使用之月數相當
      於全年之比例計算，不滿1 月者，以1 月計之規定，原告
      以更換全新之零件，應扣除零件之折舊額為62500 元【計
      算方式為：殘值＝取得成本÷ (耐用年數＋1)，即300000
      ÷6 ＝50000 ；折舊額＝ (取得成本－殘值)× 折舊率×
      年數即（000000－00000） ×0.2 ×15/12 ＝62500 】。
      扣除上開折舊額後，原告得請求之零件費用為237500元（
      即000000－00000） ，與上開工資費用60000 元，合計為
      297500元。
    (3)再以被告應連帶負擔百分之35比例計算，應減輕被告之賠
      償金額，則原告得請求此部分費用應為104125元（元以下
      四捨五入）。逾此部分請求，即無理由。
  ５﹑非財產上損害部分：本件原告因丁○○過失駕車行為受有
      頭部外傷、右上臂撕裂傷、四肢多處擦傷及臉部挫傷等傷
      害，身心受創甚鉅，爰請求非財產上損害200000元等情。
      本院審酌原告受有前開傷害，且被告迄未與原告達成和解
      ，賠償全部所受精神上之損害，堪認原告確受有精神上痛
      苦。而按原告係大專畢業，擔任建材業務員工作，每月薪
      資約25000 元，目前未婚，89年度至93年度所得合計分別
      為1037元、2619元、3979元、7552元、80000 元，名下財
      產有投資1 筆（金額為13500 元）；丁○○係高職肄業，
      為舜祥公司負責人，每月收入約30000 元至40000 元，已
      婚育有2 名小孩，89年度至93年度所得合計分別為25397
      元、155404元、261797元、260734元、377633元，名下財
      產有房屋1 筆（價值165150元）、投資2 筆（金額分別為
      0000000 元、0000000 元）乙節，此經兩造分別陳明，並
      有稅務電子閘門財產所得調件明細表等件在卷可參，堪可
      認定。此外，參酌系爭事故為系爭大貨車以車頭撞擊系爭
      車輛右側車門、前葉子板；撞擊後系爭大貨車橫向推行系
      爭車輛相當距離等情，均如前述。堪認系爭事故撞擊猛烈
      ，原告當時應甚為恐懼；兩造過失比例等一切情形。本院
      認為被告連帶賠償原告45000 元之非財產上損害為適當。
      至原告逾此部分之主張，為無理由。
五、綜上，原告依侵權行為法律關係，請求被告連帶給付152608
    元（3483+104125+45000） ，及自94年11月26日起至清償日
    止，按年息百分之5 計算之利息，為有理由，應予准許。逾
    此部分之請求為無理由，應予駁回。
六、本件判決所命給付之金額，未逾50萬元，爰依民事訴訟法第
    389 條第1 項第5 款規定，為職權宣告假執行。至原告雖聲
    請就勝訴部分為假執行之宣告等語，惟按原告得請求之金額
    既未逾50萬元，則有關其勝訴部分，所為願供擔保，請准宣
    告假執行之聲明，即無庸參酌，併予敘明。又被告就原告勝
    訴部分，陳明願供擔保，請准宣告免為假執行，核無不合，
    爰酌定如主文所示金額，併准許之。再原告敗訴部分，其假
    執行之聲請，既失依附，應予駁回。
七、本件因事證已臻明確，兩造其餘攻擊、防禦方法及證據資料
    之主張，核與判決結果不生影響，爰不逐一論駁，併予敘明
    。
八、據上論結：原告之訴一部有理由，一部無理由，依民事訴訟
    法第79條、第85條第2 項、第389 條第1 項第5 款、第392
    條第2 項，判決如主文。
中　　華　　民　　國　　94　　年　 4  　月　　 14 　　日
                        民事第二庭  法　　　官　黃呈熹
以上正本證明與原本無異。
如對本判決上訴，須於判決送達後20日內向本院提出上訴狀，同
時表明上訴理由（原判決所違背之法令及其具體內容或依訴訟資
料可認為原判決有違背法令之具體事實）；如已於本判決宣示後
送達前提起上訴者，應於判決送達後10日內補具上訴理由（均須
按他造當事人之人數附繕本）。
中　　華　　民　　國　　94　　年　 4  　月　　 14 　　日
                                    書  記  官  曾瓊玉
